【裁判字號】    89,家抗,106
【裁判日期】    890524
【裁判案由】    聲請繼承
【裁判全文】
臺灣高等法院民事裁定  八十九年度家抗字第一○六號
    抗  告  人  甲○○
            送達代收人  張漢.
右抗告人因聲請繼承被繼承人胡達生在台遺產事件，對於中華民國八十九年三月三十
一日臺灣桃園地方法院八十九年度聲繼字第二八號所為裁定提起抗告，本院裁定如左
：
      主      文
抗告駁回。
抗告程序費用由抗告人負擔。
      理      由
一、本件抗告意旨略以：被繼承人胡達生（民國十一年四月八日生，生前住臺灣省桃
    園縣平鎮市○○街十四巷四十九弄十七號），於八十五年十二月五日死亡，去臺
    灣前未結婚，亦無子女，抗告人為被繼承人胡達生之妹，向原法院聲請繼承該被
    繼承人在台之遺產遭駁回。抗告人因身居大陸鄉下地方，對於臺灣地區與大陸地
    區人民關係條例規定無從知悉，被繼承人胡達生之遺產由國軍退除役官兵輔導委
    員會（下簡稱退撫會）桃園榮民服務中心保管，該中心應負有通知被繼承人大陸
    親友辦理繼承之義務云云。
二、按大陸地區人民繼承臺灣地區人民之遺產，應於繼承開始起三年內以書面向被繼
    承人住所地之法院為繼承之表示，逾期視為拋棄其繼承權，臺灣地區與大陸地區
    人民關係條例第六十六條第一項前段定有明文。查本件被繼承人胡達生於八十五
    年十二月五日死亡，抗告人至八十九年三月六日始為本件繼承之表示，已逾三年
    期限，抗告人逾期始聲請表示繼承，於前開規定有所未合。我國之臺灣地區與大
    陸地區人民關係條例於八十一年九月十六日經總統公布，抗告人為大陸地區人民
    欲繼承臺灣地區人民之遺產，自應搜集、知悉相關法規及資料，法治社會中之人
    民不得因不知法律而免除法律效果。至於被繼承人胡達生於大陸有無繼承人，代
    管其遺產之退撫會桃園榮民服務中心無從知悉，自應由繼承人自行主張及行使繼
    承權。且依抗告人所提被繼承人胡達生之除戶戶籍謄本上，記載父為胡文高、母
    為陳氏（原審卷第二十七頁），惟抗告人所提經財團法人海峽交流基金會驗證之
    公証書所載胡達生之父為胡叉高（又名胡文高）、母為吳氏（原審卷第十二頁）
    ，無其他資料顯示本名「胡叉高」其人即為「胡文高」，母親記載又不同，可見
    抗告人所提公證書與我國被繼承人之除戶戶籍謄本有所不符，則上開經驗證之文
    書亦不足以證明抗告人為被繼承人胡達生之繼承人。
三、綜上所述，抗告人逾期始提出本件表示繼承之聲請，且其提出之證據尚不足以證
    明伊確係被繼承人胡達生之繼承人，則抗告人所為表示繼承之聲請，不應准許，
    原法院駁回抗告人之聲請繼承，核無違誤，抗告人提起抗告，為無理由，應予駁
    回。
四、依非訟事件法第八條、第二十八條，民事訴訟法第四百九十二條第一項、第七十
    八條，裁定如主文。
中      華      民      國    八十九    年      五      月    二十四    日
                            民事第四庭
                                審判長法  官  李  瓊  蔭
                                      法  官  張      蘭
                                      法  官  林  金  吾
右正本係照原本作成。
不得抗告。
中      華      民      國    八十九    年      五      月    二十六    日
                                      書記官  張  淑  芳


司法院資訊處製作；財團法人民間司法改革基金會備份。
